【裁判字號】    91,訴,392
【裁判日期】    920310
【裁判案由】    侵權行為損害賠償
【裁判全文】
臺灣苗栗地方法院民事判決  九十一年度訴字第三九二號
    原      告    乙○○
    兼訴訟代理人  甲○○
    被      告    丙○○
                              .
右當事人間請求侵權行為損害賠償事件，本院判決如左：
    主      文
被告應給付原告甲○○新台幣伍拾壹萬陸仟佰玖拾陸元，原告乙○○新台幣貳拾萬
柒仟陸佰壹拾壹元，及均自民國九十一年四月二十四日起至清償日止，按年息百分之
五計算之利息。
原告其餘之訴駁回。
訴訟費用由被告負擔五分之一；原告甲○○負擔五分之三；原告乙○○負擔五分之一
。
本判決原告勝訴部分，於原告甲○○以新台幣壹拾柒萬貳仟元、原告乙○○以新台幣
陸萬玖仟元為被告供擔保後，得假執行。
原告其餘假執行之聲請駁回。
    事      實
甲、原告方面：
一、聲明：
（一）被告應給付原告甲○○新台幣（下同）三百零二萬七千三百六十八元，原告乙
      ○○一百零二萬五千七百十一元，及自起訴狀繕本送達翌日即民國九十一年四
      月二十四日起至清償日止，按年息百分之五計算之利息。
（二）願供擔保請准宣告假執行。
二、陳述：
（一）被告丙○○無駕駛執照，於民國九十年八月十二日凌晨四時許，在苗栗縣苗栗
      市之友人家中飲用酒類，飲酒後其抽血檢驗酒精濃度已達一一九ＭＧ／ＤＬ（
      相當於酒後吐氣之酒精成份每公升達○‧五九五毫克），已達不能安全駕駛之
      狀態，竟仍駕駛其所有車牌號碼八Ｎ–○八四九號自用小客車（下稱Ａ車），
      並搭載訴外人彭世偉，而於九十年八月十二日凌晨五時二十分許，自苗栗縣苗
      栗市欲返回新竹縣住處，沿苗栗縣苗栗市○○路由南往北方向行駛，途經國華
      路與民族路交岔路口時，理應注意該路段之行車速限為時速五十公里，及注意
      車前狀況，並隨時採取必要之安全措施，以防止發生危險，且依當時情況並無
      不能注意之情事，竟疏未注意，貿然以時速八十公里超速通過該交岔路口，適
      原告甲○○所駕駛，附載其妻即原告乙○○之車號Ｍ七–七○六五號自用小客
      車（下稱Ｂ車），沿前開民族路西往東方向通過該交岔路口行抵該處，因煞避
      不及，被告所駕Ａ車車頭猛烈撞擊原告甲○○駕駛之Ｂ車右半部，致原告甲○
      ○受有腹部鈍傷合併肝臟撕裂傷及腹內出血等傷害，原告乙○○則受有腹部鈍
      傷合併肝、胃挫傷、左側第八、九、十及右側第五、六、八、九肋骨骨折、右
      恥骨下肢骨折、右髕挫傷等傷害，經原告向臺灣苗栗地方法院檢察署提起刑事
      告訴，為檢察官以九十一年度偵第三三三號起訴書提起公訴後，經鈞院以九十
      一年度交易字第三五號刑事判決被告服用酒類，不能安全駕駛動力交通工具而
      駕駛，處有期徒刑三月，如易科罰金，以銀元三百元折算一日；又過失傷害人
      ，處有期徒刑六月，如易科罰金，以銀元三百元折算一日，應執行有期徒刑八
      月，如易科罰金，以銀元三百元折算一日確定在案。
（二）按因故意或失，不法侵害他人之權利者，負損害賠償責任，民法第一百八十四
      條第一項前段定有明文。為此請求被告賠償下列費用：
    １原告甲○○部分：
      (1)醫療費用：原告甲○○因本件車禍送醫急救住院及後續治療之醫療費用，自
        負總額為二萬零一百三十七元。
      (2)薪資損失：原告甲○○係從事鐵工粗活，車禍受傷前平均每月工作薪資所得
        為二萬四千元，因本件車禍受傷住院接受手術治療，出院後仍陸續不定期門
        診休養復健，惟因肝臟受有嚴重撕裂傷，仍無法舉重做粗活之工作，計自九
        十年八月十二日起至九十一年三月十二日止，前後共七個月不能工作之薪資
        損失，共為十六萬八千元。
      (3)勞動能力減損之損失：原告甲○○因遭被告駕駛車輛猛烈撞擊，受有腹部鈍
        傷合併肝臟撕裂傷及腹內出血，住院行腹探看及肝臟修補術，亦即原告甲○
        ○住院期間施行腹探看，發現原告肝臟因撕裂傷，以致肝臟內部瘀血，故必
        須施行肝臟修補術，亦即先於腹部開刀，將肝臟內部之瘀血取出，再縫合開
        刀處，惟原告之肝臟功能自此大損，時感疲勞，手部、背部尚有酸痛感，無
        法舉重，無法再做原告鐵工之粗活，僅能從事簡單、事務性之工作；而原告
        甲○○長期以來均係從事鐵工粗活，欲轉換職場另覓簡單、事務性之工作，
        實屬不易；故原告甲○○之工作能力嚴重減損，平均每月勞動收入減損一萬
        元，勞動能力減少之每年損害額為十二萬元，勞動年數自九十一年三月十二
        日起至原告（四十四年一月四日生）六十五歲止即一○九年三月十二日止，
        共十八年，不扣除第一年中間利息之十八年期複式霍夫曼係數為十三‧00
        00000，被告應一次給付原告甲○○之總額為一百五十六萬九千二百三
        十一元。
      (4)非財產上損害：本件原告甲○○因車禍事故，受有腹部鈍傷合併肝臟撕裂傷
        及腹內出血等重傷害，經住院手術治療出院後休養復健，惟仍有後遺症諸如
        手部背部時酸痛，以致影響工作能力無法提重，僅能擔任簡單之事務性工作
        ，身體健康迄今仍無法完全回復，且勞動能力減損，身心備受痛苦，故請求
        被告賠償非財產上損害一百萬元，以資慰藉。
      (5)車輛毀損之損失：按不能回復原狀或回復原動顯有重大困難者，應以金錢賠
        償其損害，民法第二百十五條定有明文。本件原告車輛因受損嚴重，修復費
        預估需三十萬八千八百六十元，幾乎相當於原告車輛之市價三十三萬元，回
        復原狀顯有重大困難，故原告乃將車輛以六萬元之賤賣予汽車修理廠。從而
        ，原告甲○○之車輛尚受損二十七萬元。
    ２原告乙○○部分：
      (1)醫療費用：原告乙○○因本件車禍送醫急救住院及後續治療之醫療費用，自
        負總額為二萬五千七百十一元。
      (2)非財產上損害：原告乙○○因本件車禍事故，左右側多側肋骨及下肢骨嚴重
        骨折，經手術治療出院休養迄今，仍未復原，不良於行，走動困難，身體健
        康仍未完全回復，身心備受痛苦，故請求被告賠償非財產上損害一百萬元，
        以資聊慰。
（三）據此，原告依民法第一百八十四條第一項前段規定，請求被告賠償原告甲○○
      前述醫療費用、薪資損失、勞動能力減損之損失、車輛毀損損失及非財產上損
      害，合計三百零二萬七千三百六十八元，另賠償原告乙○○醫療費用、非財產
      上損害，共一百零二萬五千七百十一元。
三、證據：提出臺灣苗栗地方檢察署檢察官九十一年度偵字第三三三號起訴書、道路
    交通事故處理紀錄登記簿影本、各類所得扣繳暨免扣繳憑單影本、薪資所得資料
    卡影本、估價單、勞工保險局被保險人異動資料影本各一件，及照片一幀、診斷
    證明書三紙、收據六紙、費用明細證明單四紙、免用發票收據五紙為證。
乙、被告方面：
一、聲明：求為判決原告之訴及假執行之聲請均駁回。
二、陳述：本件車禍確係因被告之過失所致，對於刑事判決認定之車禍肇事經過沒意
    見，願意賠償原告之損失，惟目前尚無能力給付。
三、證據：未提出。
丙、本院依職權調閱臺灣苗栗地方法院檢察署九十一年度偵字第三三三號偵查卷宗、
    本院九十一年度交易字第三五號刑事卷宗，及向苗栗監理店查詢Ａ車、Ｂ車之車
    籍資料，並向國稅局查詢兩造之九十年度所得稅申報資料，暨向大千綜合醫院查
    詢原告甲○○、乙○○之住院費用、受傷情形、所需康復期間及康復後其勞動能
    力是否減損。
    理      由
一、原告起訴主張被告於九十年八月十二日凌晨五時二十分許，駕駛Ａ車，因酒後精
    神狀態不佳及超速行駛，撞及原告甲○○所駕駛、附載原告乙○○之Ｂ車，造成
    原告原告甲○○、乙○○受傷，因而請求被告給付原告甲○○醫療費用二萬零一
    百三十七元、薪資損失十六萬八千元、勞動能力減損損失一百五十六萬九千二百
    三十一元、車輛毀損之損失二十七元，及精神慰撫金一百萬元，合計被告應給付
    原告甲○○三百零二萬七千三百六十八元，並給付原告乙○○醫療費用二萬五千
    七百十一元及精神慰撫金一百萬元，合計被告應給付原告乙○○一百零二萬五千
    七百十一元等情；被告則以系爭車禍確係過失所造成，願意賠償原告之損失，惟
    目前無力給付等語資為抗辯。
二、查本件原告起訴主張被告明知無駕駛執照及飲酒後吐氣所含酒精成份超每公升○
    ‧二五毫克以上時，不得駕車，而依其於九十年八月十二日凌晨飲酒後當時情況
    ，及其智識能力並無不能注意之情事，乃竟疏未注意，於飲酒後血中酒精濃度為
    每百毫升一一九毫克（經換算相當於吐氣所含酒精成份每公升○‧五九五毫克）
    情況下，貿然於當日凌晨駕駛Ａ車，沿苗栗縣苗栗市○○路南往北方向行駛，於
    當日凌晨五時二十分許行經國華路與民族路交岔路口時，本應注意該路段之行車
    速限為時速五十公里，及注意車前狀況，並隨時採取必要之安全措施，以防止發
    生危險，且依當時之天候晴、路沿良好，及其智識能力並無不能注意之情事，竟
    疏未注意，貿然以時速八十公里超速通過該交岔路口，適原告甲○○所駕駛、附
    載其妻即原告乙○○之Ｂ車，沿前開民族路西往東方向通過該交岔路口行抵該處
    ，因煞避不及，遭被告所駕之Ａ車車頭撞擊Ｂ車右側，造成Ｂ車上之原告甲○○
    受有腹部鈍傷合併肝臟撕裂傷及腹內出血等傷害，原告乙○○則受有腹部鈍傷合
    併肝、胃挫傷、左側第八、九、十及右側第五、六、八、九肋骨骨折、右恥骨下肢
    骨折、右髕挫傷等傷害，經原告向臺灣苗栗地方法院檢察署提起刑事告訴，為檢察
    官以九十一年度偵第三三三號起訴書提起公訴後，經本院以九十一年度交易字第三
    五號刑事判決被告服用酒類，不能安全駕駛動力交通工具而駕駛，處有期徒刑三
    月，如易科罰金，以銀元三百元折算一日；又過失傷害人，處有期徒刑六月，如
    易科罰金，以銀元三百元折算一日，應執行有期徒刑八月，如易科罰金，以銀元
    三百元折算一日確定在案等事實，有原告提出之臺灣苗栗地方檢察署檢察官九十
    一年度偵字第三三三號起訴書、道路交通事故處理紀錄登記簿影本、診斷證明書
    三紙附卷可稽，且經本院調閱臺灣苗栗地方法院檢察署九十一年度偵字第三三三
    號偵查卷宗、本院九十一年度交易字第三五號刑事卷宗查明屬實，復為被告所是
    認，自堪認原告上開主張為真實。
三、按汽車駕駛人於飲酒後其吐氣所含酒精成份超過每公升○‧二五毫克以上時，應
    注意不得駕車，如仍駕車，應注意行車速度依標誌之規定，及車前狀況，隨時採
    取必要之安全措施，道路交通安全規則第一百十四條、第九十三條第一項、第九
    十四條第三項分別定有明文。被告雖無駕駛執照，惟其駕車上路，上述規則自為
    其應注意並能注意之事項。且依刑事卷附之道路交通事故調查報告表所示，車禍
    當時天候晴、路況良好，被告並無不能注意之情事，詎其仍於酒後超速行駛且未
    注意車前狀況，致原告甲○○、乙○○受傷，其對原告甲○○、乙○○之受傷，
    顯有過失，且其過失與原告原告甲○○、乙○○之受傷間，顯有相當因果關係。
四、次按因故意或過失，不法侵害他人之權利者，負賠償責任，民法第一百八十四條
    第一項前段定有明文。又不法侵害他人之身體或健康者，對於被害人因此喪失或
    減少勞動能力或增加生活上之需要時，應負損害賠償責任；不法侵害他人之身體
    、健康、名譽、自由、信用、隱私、貞操，或不法侵害其他人格法益而情節重大
    者，被害人雖非財產上之損害，亦得請求賠償相當之金額；負損害賠償責任者，
    除法律另有規定或契約另有訂定外，應回復他方損害發生前之原狀。因回復原狀
    而應給付金錢者，自損害發生時起，加給利息；第一項情形，債權人得請求支付
    回復原狀所必要之費用，以代回復原狀，復為民法第一百九十三條第一項、第一
    百九十五條第一項前段、第二百十三條第一項、第二項、第三項所明定。原告因
    而主張被告應賠償原告甲○○醫療費用、薪資損失、勞動能力減損損失、汽車毀
    損之損失、精神慰撫金合計三百零二萬七千三百六十八元，並應賠償原告乙○○
    醫療費用、精神慰撫金合計一百零二萬五千七百一十一元，茲就原告請求之金額
    ，逐項審酌如后：
（一）原告甲○○部分：
    １醫療費用部分：原告甲○○因被告之前揭行為致受傷住院、門診治療，因此各
      支出醫療費二萬零一百三十七元，原告本無需支付此費用，因受被告之侵害方
      需支出此項費用，自可向被告請求賠償必要費用（最高法院八十七年台上字第
      二０五八號判決意旨參照）。經核原告所舉之住院及門診醫療費收據四紙，其
      真實性為被告所不爭執，合計原告之自付額為二萬零一百三十七元，除其中二
      千一百元之證明書費，參酌最高法院六十六年六月十一日、六十六年度第五次
      民庭庭推總會決議，當事人因傷害所支出之診斷書費用，非係因侵權行為所生
      財產上之損害，不得請求賠償，此部分之費用應予剔除外，原告其餘請求核屬
      必要，應予准許。。
    ２薪資損失部分：原告甲○○主張其因受傷不能工作七個月，以平均每月薪資二
      萬四千元計算，共損失薪資十六萬八千元等語，經查：原告於本件車禍發生前
      係在訴外人雄聰順企業社擔任鐵工之工作，九十年一月至同年七月之工作所得
      計十六萬八千三百元，此有原告提出之在職證明書、員工薪資所得資料卡為證
      ，堪信原告甲○○主張其於本件車禍發生前，係從事鐵工，其平均收入為每月
      二萬四千元之事實為真實。原告甲○○另主張其因本件車禍導致無法工作期間
      為七個月，經本院向大千綜合醫查詢原告甲○○之受傷及康復情形，大千綜合
      醫院以九十二年一月四日九二千醫字第九二○一○○四號函復：「甲○○：九
      十年八月十二日因車禍受傷，經由急診入院診斷為：肝臟撕裂傷併腹內出血，
      當日行緊急開腹手述修補肝臟，約需半年才能完全康復及恢復勞動能力」等語
      ，堪認本件原告於車禍發生後六個月內不能工作，其減少收卷為十四萬四千元
      ，是原告甲○○之薪資損失請求於十四萬四千元範圍內，核屬有據，應予准許
      ，逾此部分之請求，尚屬無據。
    ３勞動能力減損之損失部分：原告甲○○主張因本件車禍使其肝臟撕裂嚴重受損
      ，影響手部、背部之活動力，無法再做原來之鐵工粗活，僅能從事簡易、事務
      性之工作，平均每月勞動收入減損一萬元，勞動能力減少之每年損害額為十二
      萬元，勞動年數計至原告六十五歲退休時，尚有十八年，請求被告一次賠償其
      勞動能力減損損失一五百五十六萬九千二百三十一元。經查，原告提出之診斷
      證明書所載病名，固有「腹部鈍傷合併肝臟撕裂傷及腹內出血。九十年八月十
      二日行腹探看及及肝臟修補術」之記事，惟並未提及其手部、背部活動力受損
      。經本院函大千綜合醫院查明原告因本件車禍受傷所減少之勞動能力程度，經
      該院以上開九十二年一月四日九二千醫字第九二○一○○四號函所載：原告甲
      ○○約需半年才能完全康復及恢復勞動力，堪認原告之勞動能力於本件車禍發
      生後，約需半年即可恢復，並未因此而喪失，是原告此部分請求，尚屬無據，
      不能准許。
    ４按不法毀損他人之物者，應向被害人賠償其物因毀損所減少之價額；負損害賠
      償責任者，除法律另有規定或契約另有訂定外，應回復他方損害發生前之原狀
      ，民法第一百九十六條、第二百十三條第一項分別定有明文。又按物被毀損時
      ，被害人除得依民法第一百九十六條請求賠償外，並不排除民法第二百十三條
      至第二百十五條之適用，依民法第一百九十六條請求賠償物被毀損所減少之價
      額，得以修復費用為估定之標準，但以必要者為限（如修理材料以新品換舊品
      ，應予折舊），最高法院七十七年第九次民事庭總會決議可資參照。原告甲○
      ○主張被告毀損其所有之Ｂ車，修復費預估需三十萬八千八百六十元，而該車
      市價為三十三萬元，因該車嚴重受損，回復原狀顯有重大困難，故原告甲○○
      將該車以六萬元之賤價賣出汽車修理廠，其仍受有車輛損失二十七萬元乙節，
      固據其提出之估價單一件為證，惟原告並未提出該車之市價證明，且以修理費
      用作為所減少價額請求賠償者，其中以新零件更換舊零件之折舊部分則非屬必
      要費用，應予扣除，故尚難僅憑估價單所載費用為三十萬八千八百六十元，即
      認該車回復原狀顯有重大困難，而以該車市價扣除原告出售予汽車修理廠之所
      得為原告之損失。據原告甲○○所提出之估價單之記載，預估修復費用為三十
      萬八千八百六十元，其中零件部分共二十五萬四千三百六十元，其餘五萬四千
      五百元則為工資費用，則該修理費用關於新零件更換舊零件折舊部分，即非屬
      必要費用，應予扣除。查原告甲○○所有之汽車係於八十九年一月出廠，有行
      車執照附卷可憑，依行政院所頒固定資產耐用年數及固定資產折舊率之規定，
      自用小客車之耐用年數為五年，依定率遞減法每年折舊千分之三六九，本件自
      該車出廠日至發生車禍日，參酌「營利事業所得稅結算查核準則」第九十五條
      第六項「固定資產提列折舊採用定率遞減法者，以一年為計算單位，其使用期
      間未滿一年者，按實際使用之月數相當於全年之比例計算之，不滿一月者，以
      一月計」之規定，共有一年八月，計算得知該車之折舊額為十五萬四千五百零
      一元（詳如後附計算式），扣除折舊後，原告甲○○得請求被告賠償之零件費
      用為九萬九千八百五十九元，加上不予折舊之工資部分五萬四千五百元，合計
      原告甲○○得請求之費用為十五萬四千三百五十九元，逾此數額之請求，即為
      無理由，不應准許。
    ５原告甲○○復主張其因被告之傷害行為，受有精神上之損害，主張受有一百萬
      元慰撫金之損害。然慰撫金之多寡，應斟酌雙方之身分、地位、資力與加害程
      度，及其他各種情形核定相當之數額，該金額是否相當，自應依實際加害情形
      與被害人所受之痛苦及雙方之身分、地位、經濟狀況等關係決定之（最高法院
      五十一年台上字第二二三號判例意旨參照）。本件原告甲○○受傷後有六個月
      期間不能工作，已如前述，原告之肉體、精神，自受有相當程度之痛苦。故本
      院斟酌原告受傷、康復之情形，以及原告係從事鐵工之工作，被告擔任電子公
      司員工，每月薪水約二萬元等兩造之身分、地位，此一實際狀況，認為原告請
      求之精神慰撫金，尚屬過高，應以二十萬元為適當公允，原告逾此範圍之請求
      亦非有理。
    ６綜上所述，原告主張受有醫療費用支出一萬八千零三十七元、薪資損失十四萬
      四千元、汽車修復費用十五萬四千三百五十九元、精神慰撫金二十萬元，合計
      共五十一萬六千三百九十六元。
（二）原告乙○○部分：
    １醫療費用部分：原告乙○○因被告之前揭行為致受傷住院、門診治療，因此支
      出醫療費二萬五千七百一十一元，原告本無需支付此費用，因受被告之侵害方
      需支出此項費用，自可向被告請求賠償必要費用。經核原告所舉之醫療費收據
      及免用發票收據為證，其真實性為被告所不爭執，雖合計為二萬五千七百一十
      一元，惟僅九千七百一十一元為原告之自付額，其餘七厘散、傷藥之免用統一
      發票收據共五紙，合計一萬六千元，其上既未載明買受人，且原告乙○○亦未
      能舉證證明此項費用支出係因車禍所致，是其請求此部分費用一萬六千元，即
      不足採。次按當事人因傷害所支出之診斷書費用，非係因侵權行為所生財產上
      之損害，不得請求賠償，已如前述，而原告乙○○之自付額中有二千一百元屬
      證明書費，此有原告所提大千醫院收據二份附卷可查，準此，此部分之費用應
      予剔除。
    ２原告乙○○復主張其因被告之傷害行為，受有精神上之損害，主張受有一百萬
      元慰撫金之損害。本件原告係家庭主張，因本件車禍受有腹部鈍傷合併肝、腎
      挫傷，左側八、九、十及右側五、六、八、九肋骨骨折，右恥骨下肢骨折、右
      髖挫傷等傷害，受傷後需六個月期間方能康復，有診斷證明書及大千綜合醫院
      九十二年一月四日九二千醫字第九二○一○○五號函在卷可憑，原告之肉體、
      精神，自受有相當程度之痛苦。故本院斟酌原告受傷、康復之情形，被告為電
      子公司員工等兩造之身分、地位，此一實際狀況，認為原告請求之精神慰撫金
      ，尚屬過高，應以二十萬元為適當公允，原告逾此範圍之請求亦非有理。
    ３綜上所述，原告主張受有醫療費用支出七千六百一十一元、精神慰撫金二十萬
      元；合計共二十萬七千六百一十一元，堪稱有據。
五、從而，原告甲○○、乙○○依民法第一百八十四條第一項前段、一百九十三條第
    一項、第一百九十六條及第一百九十五條第一項之規定，請求被告給付原告甲○
    ○五十一萬六千三百九十六元，給付原告乙○○二十萬七千六百一十一元，及自
    起訴狀繕本送達翌日即九十一年四月二十四日起至清償日止，按年息百分之五計
    算之法定遲延利息之範圍內，為有理由，應予准許。逾此部分之請求，為無理由
    ，應予駁回。
六、原告陳明願供擔保，請准宣告假執行，經核其勝訴部分，合於規定，爰酌定相當
    之擔保金額准許之。至原告其餘假執行之聲請，因原告其餘之訴已經駁回，自失
    所附麗，併駁回之。
七、據上論結，原告之訴為一部有理由，一部無理由，依民事訴訟法第七十九條但書
    、第三百九十條第二項，判決如主文。
中      華      民      國    九十二    年      三      月      十      日
                                     臺灣苗栗地方法院民事庭
~B法       官  陳慧萍
右為正本係照原本作成
如對本判決上訴，須於判決送達後廿日內向本院提出上訴狀
中      華      民      國    九十二    年      三      月      十      日
~B法院書記官   張文玲
原告所有汽車零件折舊計算式：（元以下均四捨五入）
 第一年折舊數額      254360×0.369＝93858.84
 逾第一年折舊數額 （ 000000-00000）×0.369×8/12＝60642
 折舊總額          93859+60642=154501
 得請求之數額      000000-000000＝99859


司法院資訊處製作；財團法人民間司法改革基金會備份。
